【裁判字號】    90,判,1066
【裁判日期】    900614
【裁判案由】    商標註冊
【裁判全文】
最  高  行  政  法  院  判  決                    九十年度判字第一○六六號
    原      告  泰商．暹邏水泥公開股份有限公司
    代  表  人  巴洛．伊茲瑞塞.
                康波．納蘭林
    訴訟代理人  林志剛  律師
    被      告  經濟部智慧財產局（原為經濟部中央標準局）
    代  表  人  陳明邦
右當事人間因商標註冊事件，原告不服行政院中華民國八十八年十一月二日台八十八
訴字第四○三四六號再訴願決定，提起行政訴訟。本院判決如左：
    主  文
原告之訴駁回。
訴訟費用由原告負擔。
    事  實
緣原告於民國八十六年一月三十日以「ELEPHANT DEVICE WITH CIRCLE」商標，指定
使用於商品及服務分類表第十九類之水泥、防水泥、混凝土、石綿水泥、建築用灰泥
、混凝土基樁、耐火磚、石膏、石灰、隔熱磚、隔音磚、耐火泥商品申請註冊，作為
申請案號第00000000號「ELEPHANT DEVICE WITH HEXAGON」商標之聯合商標
。原處分機關經濟部中央標準局（八十八年一月二十六日改制為經濟部智慧財產局）
以該商標與昶達有限公司之註冊第六二一○八○號「昶達公司標章」商標近似，乃予
以核駁，發給第0000000號商標核駁審定書。原告不服，提起訴願、再訴願，
遞遭決定駁回，遂提起本件行政訴訟，茲摘兩造訴辯意旨如次：
原告起訴意旨略謂：一、按商標圖樣「相同或近似於他人同一商品或類似商品之註冊
商標者」，不得申請註冊，固為商標法第三十七條第十二款所明定。惟其適用應以該
兩商標確屬相同或構成近似為前提要件，而判斷兩商標近似與否，應本客觀事實，依
據有普通知識之一般商品購買者施以普通之注意，異時異地隔離觀察，視其有無引致
混同誤認之虞以為斷。二、查原告商標係於兩個同心圓內置一寫實之大象圖案所構成
；而註冊第六二一○八○號商標「昶達公司標章」，則單純由一墨色卡通造型之象圖
所組成。兩商標之大象圖形構圖意匠尚有不同，原告商標除大象圖形外，亦有明顯之
雙圈圖形足供辨識，兩商標外觀上即屬有別，整體予人之觀感、印象亦截然不同。異
時異地通體隔離觀察，不致使人產生混淆誤認之虞，自非屬近似之商標。三、次查「
ELEPHANT DEVICE WITH CIRCLE 」係原告使用於水泥類商品之商標。早於泰國、寮國
、大陸、紐西蘭，請准註冊，並於世界多國申請註冊中。「 ELEPHANT  DEVICE WITH
CIRCLE」商品廣泛行銷各國及台灣而具有相當之知名度，凡此有一九九三─一九九七
年商品銷售金額一覽表及商品型錄堪供佐證。本件原告商標與註冊第六二一○八○號
商標，既經並存使用多年，自各具其知名度與識別性，一般消費者當可辨識，應無混
淆可謂。四、綜上論述，本件原告「ELEPHANT DEVICE WITH CIRCLE 」商標，無商標
法第三十七條第十二款之適用，被告之核駁處分，訴願決定、再訴願決定，均有未洽
，請求將再訴願決定、訴願決定、原處分均撤銷等語。
被告答辯意旨略謂：按「相同或近似於他人同一商品或類似商品之註冊商標者」，不
得申請註冊，為商標法第三十七條第十二款所明定。被告核發第二四四一七九號「E-
LEPHANT DEVICE WITH CIRCLE」商標核駁審定書所引據條款有誤，業已另行發文更正
，合先陳明。本件原告申請註冊之「ELEPHANT DEVICE WITH CIRCLE 」商標圖樣上之
圖形與據以核駁註冊第六二一○八○號「昶達公司標章」商標圖樣上之圖形，均有相
同面向左方之大象圖形，細加比對固可見其差異，惟異時異地隔離觀察，外觀、意匠
極相彷彿，實易使一般商品購買人產生混淆誤認之虞，應屬近似之商標，二者復均指
定使用於「水泥、石膏、磚瓦」等非金屬建築材料產品，自有首揭規定之適用。至原
告主張其在泰國、寮國、大陸、紐西蘭等多國獲准註冊，且在台灣廣泛行銷乙節，核
與商標近似與否之要件無涉，併予陳明。是被告依法核駁其註冊之申請，並無不合等
語。
    理  由
按商標圖樣相同或近似於他人同一商品或類似商品之註冊商標者，不得申請註冊，為
商標法第三十七條第十二款所規定，而商標近似與否，應隔離觀察，以為判定之標準
，縱令兩商標對照比較，能見其差別，然異時異地各別觀察，則不易見者，仍不能不
謂為近似。本件原告於八十六年一月三十日以「ELEPHANT DEVICE WITH CIRCLE 」商
標，指定使用於商品及服務分類表第十九類之水泥、防水泥、混凝土、石綿水泥、建
築用灰泥、混凝土基樁、耐火磚、石膏、石灰、隔熱磚、隔音磚、耐火泥商品申請註
冊，作為申請案號第00000000號「ELEPHANT DEVICE WITH HEXAGON」商標之
聯合商標。原處分機關經濟部中央標準局（八十八年一月二十六日改制為經濟部智慧
財產局）以該商標與昶達有限公司之註冊第六二一○八○號「昶達公司標章」商標近
似，乃予以核駁，發給第0000000號商標核駁審定書。原告不服，循序提起本
件行政訴訟，主張系爭商標圖樣係於二個同心圓內置一寫實大象圖案構成，而據以核
駁商標圖樣則單純由一墨色卡通造型象圖所構成，其設色及構圖意匠截然不同，無使
人產生混淆誤認之虞，又系爭商標早於泰國、寮國、大陸、紐西蘭等請准註冊，並於
世界多國申請註冊中；「ELEPHANT DEVICE WITH CIRCLE 」商品廣泛行銷各國及台灣
而具有相當之知名度，有商品銷售金額一覽表及商品型錄，堪供佐證；系爭商標與據
以核駁之註冊第六二一○八○號商標，既經並存使用多年，自各具其知名度與識別性
，一般消費者當可辨識，應無混淆可謂等語。經查：（一）、系爭「ELEPHANT DEVI-
CE WITH CIRCLE」商標圖樣之圖形（如附圖一所示），其據以核駁之註冊第六二一○
八○號「昶達公司標章」商標圖樣之圖形（如附圖二所示），皆為面向左方之大象圖
形所構成，細為比對，固可見其差異，惟異時異地隔離觀察，易使消費者產生混同誤
認之虞，應屬近似之商標，復均指定使用於水泥、石灰、石膏等同一商品或類似商品
，系爭商標自不得申請註冊。又系爭聯合商標之正商標「ELEPHANT DEVICE WITH HE-
XAGON 」商標業經被告予以核駁，該案亦經本院九十年度判字第五七一號判決駁回在
案，則系爭「ELEPHANT DEVICE WITH CIRCLE 」聯合商標即失所附麗。（二）、原告
主張系爭商標使用於水泥類商品，已在泰國、寮國、大陸、紐西蘭等地，請准註冊，
並於世界多國申請註冊中，系爭商標之商品廣泛行銷各國及台灣而具有相當之知名度
等語。惟各國法制互異，而審查條件不同，尚難據外國獲准註冊而作為本件應准註冊
之論據。又審酌商標在外觀或觀念上有無混同誤認之虞，應本客觀事實判斷之，而非
以是否具知名度或原告就系爭商標圖樣之主觀意念為何，作為判斷商標之近似與否，
則原告所主張系爭商標是否具知名度，核與商標圖樣近似與否之認定無涉。（三）、
綜上所述，原告所訴各節，尚無可採，被告所為原處分，揆諸首揭規定及說明，洵無
違誤，一再訴願決定遞予維持，俱無不妥。原告起訴論旨，難認有理由，應予駁回。
據上論結，本件原告之訴為無理由，爰依行政訴訟法施行法第二條、行政訴訟法第九
十八條第三項前段，判決如主文。
中    華    民    國     九十        年      六      月      十四       日
                    最 高 行 政 法 院  第 四 庭
                                審 判 長 法  官      葉  振  權
                                         法  官      黃  璽  君
                                         法  官      吳  錦  龍
                                         法  官      劉  鑫  楨
                                         法  官      吳  明  鴻
右  正  本  證  明  與  原  本  無  異
                                         法院書記官  陳  盛  信
中    華    民    國     九十        年      六      月      十四       日


司法院資訊處製作；財團法人民間司法改革基金會備份。
